【裁判字號】    95,訴,1252
【裁判日期】    950710
【裁判案由】    毒品危害防制條例
【裁判全文】
臺灣高雄地方法院刑事判決              95年度訴字第1252號
公  訴  人  臺灣高雄地方法院檢察署檢察官
被      告  丙○○
                    押）
選任辯護人  鄭國安律師
            吳麗珠律師
            許瑜容律師
上列被告因毒品危害防制條例案件，經檢察官提起公訴（95年度
偵字第6587號），本院判決如下：
    主  文
丙○○販賣第一級毒品，處有期徒刑拾貳年。扣案之第一級毒品
海洛因貳拾伍小包（淨重壹點貳壹公克），均沒收銷燬之；扣案
盛裝毒品之夾鏈袋貳拾伍個、吸管貳拾伍個、販賣第一級毒品所
得財物肆佰元，均沒收之；未扣案門號0000000000號
之行動電話機具壹支（不含SIM 卡），沒收之，如全部或一部不
能沒收時，追徵其價額。
    事  實
一、丙○○明知海洛因係毒品危害防制條例第2 條第2 項第1 款
    規定列管之第一級毒品，未經許可不得擅自持有、販賣，竟
    基於販賣第一級毒品之犯意，於民國95年2 月25日13時30分
    許，在高雄市鹽埕區○○○路與大仁路口之「阿婆冰店」旁
    之公共電話前，以新臺幣（下同）400 元之代價，販賣第一
    級毒品海洛因1 小包（淨重0.03公克，以夾鏈袋包裝後捲曲
    藏放於塑膠吸管內）予甲○○。嗣上開交易經過為巡邏員警
    當場目睹後，先派員尾隨甲○○至四維路與永泰路口時將其
    欄停，在甲○○身上查獲丙○○販出之上開海洛因1 小包，
    再於同日13時50分許返回七賢三路與大仁路口查獲尚停留在
    該處之丙○○，並當場在其背包內扣得25小包海洛因（淨重
    1.21公克，分別以夾鏈袋包裝後捲曲藏放於塑膠吸管內）及
    現金19,400元，始悉全情。
二、案經高雄市政府警察局鹽埕分局報告臺灣高雄地方法院檢察
    署檢察官偵查起訴。
    理  由
壹、證據能力部分：
一、按被告以外之人於偵查中向檢察官所為陳述，除顯有不可信
    之情況者外，得為證據，刑事訴訟法第159 條之1 第2 項定
    有明文。偵查中對被告以外之人所為之偵查筆錄，性質上係
    屬傳聞證據。惟現階段刑事訴訟法規定檢察官代表國家偵查
    犯罪、實施公訴，依法其有訊問被告之權，證人且須具結，
    而實務運作時，檢察官偵查中向被告以外之人所取得之陳述
    ，原則上均能遵守法律規定，不致違法取供，其可信度極高
    ，職是，被告以外之人前於偵查中已具結而為證述，除反對
    該項供述得具有證據能力之一方，已釋明「顯有不可信之情
    況」之理由外，不宜以該證人未能於審判中接受他造之反對
    詰問為由，即遽指該證人於偵查中之陳述不具證據能力。查
    本件證人甲○○、證人即查獲員警蔡宗明、李宗憲於檢察官
    偵查中為陳述，並無證據顯示檢察官在偵查時有不法取供之
    情形，亦查無證據顯示上開證述有顯不可信之情況，依上開
    說明，證人甲○○、蔡宗明、李宗憲之證言自均具有證據能
    力。
二、按被告以外之人（包括證人、鑑定人、告訴人、被害人及共
    同被告等）於審判外之陳述雖不符刑事訴訟法第159 條之1
    至之4 等4 條之規定，而經當事人於審判程序同意作為證據
    ，法院審酌該言詞陳述或書面陳述作成時之情況，認為適當
    者，亦得為證據，刑事訴訟法第159 條之5 定有明文。立法
    意旨在於傳聞證據未經當事人之反對詰問予以核實，原則上
    先予排除。惟若當事人已放棄反對詰問權，於審判程序中表
    明同意該等傳聞證據可作為證據，基於尊重當事人對傳聞證
    據之處分權，及證據資料愈豐富，愈有助於真實發見之理念
    ，且強化言詞辯論主義，使訴訟程序得以順暢進行，上開傳
    聞證據亦均具有證據能力。查證人甲○○曾於警詢中為陳述
    ，其性質雖屬傳聞證據，查無符合同法第159條之1至之4等
    前4條之情形，惟其所為之上開警詢筆錄內容，業經被告、
    、辯護人及檢察官於審判程序同意作為證據，本院審酌上開
    筆錄作成時，並無不當取供之情形，且距離案發時間較近，
    記憶較為清晰，認為以之作為本案之證據亦屬適當，是證人
    甲○○於警詢中之證言自具有證據能力。
三、次按法院或檢察官得囑託醫院、學校或其他相當之機關、團
    體為鑑定，或審查他人之鑑定，並準用第203 條至第206 條
    之1 之規定；鑑定之經過及其結果，應命鑑定人以言詞或書
    面報告，刑事訴訟法第208 條第1 項前段、第206 條第1 項
    分別定有明文。是經法院、檢察官囑託相當之機關為鑑定後
    ，經鑑定人以書面報告其鑑定之結果者，即屬刑事訴訟法第
    159 條第1 項所謂之「法律有規定者」，不受該條項規定「
    不得作為證據」之限制；且刑事訴訟法第208 條第1 項前段
    對於法院或檢察官囑託相當之機關為鑑定之情形，僅規定：
    「準用第203 條至第206 條之1 之規定」，至於刑事訴訟法
    第202 條有關「鑑定人應於鑑定前具結」之規定，則不在準
    用之列。故於法院或檢察官囑託相當之機關為鑑定，而該受
    囑託機關以書面報告鑑定結果之情形，既非屬依法應具結者
    。是同法第158 條之3 有關「證人、鑑定人依法應具結而未
    具結者，其證言或鑑定意見，不得作為證據」之規定，於此
    時即無適用之餘地。是以，臺灣高雄地方法院檢察署檢察官
    囑託法務部調查局就本件扣案如附表編號之海洛因予以鑑定
    ，該局分別以95年5 月2 日調科壹字第220022941 號、95年
    4 月19日調科壹字字000000000 號出具鑑定報告，且已就其
    鑑定之過程、依據及結論詳予記載，上開鑑定報告自均得作
    為證據。
貳、實體部分：
一、訊據被告丙○○固坦承有於前揭時、地交付扣案1小包海洛
    因予甲○○，惟矢口否認有何販賣第一級毒品海洛因犯行，
    辯稱：95年2月25日當天甲○○找不到「弟阿」，甲○○乃
    打電話要求伊代為向「弟阿」購買第一級毒品海洛因1小包
    ，因為伊當天也要向「弟阿」購買海洛因，遂答應甲○○之
    請託，伊當天交付1 小包海洛因給甲○○時有收下甲○○交
    付之400 元，該400 元是甲○○自己與「弟阿」講好的毒品
    價錢，伊並未販賣第一級毒品海洛因予甲○○云云。惟查：
(一)被告於95年2月25日交付第一級毒品海洛因1小包予甲○○，
    並向甲○○收取400元乙節，業據證人甲○○證述明確，核
    與證人即目賭上開情形之員警蔡宗明、李宗憲證述情節相符
    ，且警方於當日分別在被告身上查獲藏放於吸管中裝有白色
    粉末之夾鏈袋25小包、在甲○○身上查獲同樣藏放於吸管中
    裝有白色粉末之夾鍵袋1 小包，經送法務部調查局檢驗結果
    ，均含有第一級第6 項毒品海洛因成分（淨重分別為1.21公
    克、0.03公克，空包裝分別重4.56公克、0.22公克），有該
    局95年5 月2 日調科壹字第220022941 號、95年4 月19日調
    科壹字第22002294 2號鑑定通知書各1 紙（見本院卷第52頁
    、第56頁）在卷可憑，而上開事實均為被告所不否認，是堪
    認屬實。
(二)被告固辯稱其係受甲○○之託代為向「弟阿」購買第一級毒
    品海洛因1 小包云云，惟其於偵查中初稱係與甲○○約定向
    「弟阿」合資購買海洛因（見偵卷第9 頁）云云，又於移審
    時改稱：於95年2 月25日前一週，伊在大安公園借甲○○
    400 元，當天甲○○問伊何時還要再向「阿布」購買海洛因
    ，伊表示95年2 月25日還要再買，甲○○就提議要與伊合資
    購買海洛因，95年2 月25日當天甲○○在阿婆冰店還伊400
    元後，並表示當天晚上才有錢與伊一起向「阿布」購買海洛
    因，惟伊早已於當天早上向「阿布」購得海洛因，所以乾脆
    免費轉讓1 包海洛因予甲○○，「阿布」就是「弟阿」的女
    朋友云云（見本院卷第7 頁至第9 頁），觀諸其歷次陳述何
    以交付予甲○○1 小包海洛因之緣由，究係合資購買、無償
    轉讓、抑或代為購買？前後供述不一，且關於其交付予甲○
    ○之1 小包海洛因係向「弟阿」、「西瓜」抑或「阿布」購
    買？亦說詞反覆，又關於甲○○為何交付予其400 元，初稱
    係甲○○返還予伊之借款（見本院卷第8 頁），復稱該400
    元不知是否為甲○○向「弟阿」購毒之代價云云（見本院卷
    110 頁），惟證人甲○○於偵查中即證稱未曾積欠被告任何
    款項等語明確（見偵查卷第5 頁），則綜合上情以觀，被告
    於本院審理時最後辯稱其交付予甲○○之海洛因1 小包之舉
    是否確係受甲○○所託代為向「弟阿」購買海洛因，即屬可
    疑。
(三)證人甲○○本院審理時固亦證稱：95年2 月25日當天伊在七
    賢三路與大仁路口之公用電話撥打0000000000號行動電話予
    「弟阿」，欲向「弟阿」購買第一級毒品海洛因，惟「弟啊
    」未接電話，所以伊於當天12點至13點間就以同一公用電話
    改撥打被告所使用之0000000000號行動電話，委託被告代其
    向「弟阿」購買第一級毒品海洛因1 小包云云（見本院卷第
    94頁至第98頁），被告亦不否認0000000000號行動電話確係
    其使用無訛（見本院卷第7 頁、第8 頁），然經本院向中華
    電信股份有限公司（下稱中華電信）調閱高雄市○○○路與
    大仁路口之公用電話於95年2 月25日之通聯紀錄，該公用電
    話僅於12時31分42秒有撥打至0000000000號行動電話之紀錄
    ，並未有撥打予0000000000門號之通聯紀錄，有中華電信通
    聯紀錄查詢資料乙紙在卷可憑（見本院卷第59-1頁），足見
    證人甲○○證述原欲向「弟阿」購買毒品乙情，並非屬實；
    又證人甲○○於警詢時並未供稱有何委託被告代為向「弟啊
    」購買毒品之情，並陳稱：扣案之1 小包海洛因係伊撥打「
    弟啊」0000000000號行動電話約定交易，由「弟阿」騎乘一
    部黑色50CC機車在高雄市鹽埕區○○○路與大仁路口交付1
    小包海洛因予伊收受云云（見警卷第4 頁），經公訴人於交
    互詰問時質疑其上開警詢證詞與其於本院證述差異甚鉅時，
    證人甲○○復證稱：為警查獲當天委託被告向「弟阿」購得
    洛海洛因後，伊又有用同一支公用電話打給「弟阿」，再向
    「弟阿」購買1 小包海洛因，交付地點也是在七賢三路與大
    仁路口，惟該包海洛因並未為警查獲，伊於警詢時供稱有向
    「弟阿」購得1 小包海洛因確係實情云云（見本院卷第97頁
    至第100 頁），惟經本院查詢中華電信公司設於七賢三路與
    大仁路口之公用電話於案發當天之通聯紀錄並未有撥打予
    0000000000行動電話門號之紀錄，已如前述，而據證人即查
    獲員警李宗憲於本院審理時證述：「（審判長問：請簡要說
    明查獲被告販毒經過情形？）之前我們小隊長曾經接獲檢舉
    ，有人駕駛自小客車3476 -XA販毒。當時我們接獲檢舉，販
    毒的人是住在七賢與必忠路口的大樓裡面，我們經過1 、2
    個月的查訪，只看到車子沒有看到人，查獲當天我剛好巡邏
    到七賢三路與大仁路口時剛好看到這輛自小客車正要停在停
    車格，我們看到被告從駕駛座下車，下車後走到七賢三路與
    大仁路口公共電話與甲○○接觸，我們有看到被告當時從她
    包包裡面拿出東西交給甲○○的動作，之後甲○○就騎車往
    五福路方向離去，因為我們研判被告可能交付毒品給甲○○
    ，所以我們就一直跟蹤甲○○到四維路口時，我們就攔下甲
    ○○請他拿出被告交付給他的東西，甲○○就拿出扣案第一
    級毒品海洛因1 包，扣案的海洛因是以夾鏈袋包裝後捲起來
    放進吸管內。我們查獲甲○○毒品後，我就騎乘甲○○的摩
    托車，我們小隊長跟另一個隊員帶著甲○○再回到『阿婆冰
    店』，我們看到被告還在『阿婆冰店』吃冰，我們就上前盤
    查被告，小隊長並把甲○○帶上前，我們就要被告將皮包裡
    面的東西交出來給我們看，但是因為在店裡面不好看，我們
    就將被告帶到他車子旁邊請她交出包包裡面的物品，結果就
    查扣到扣案的25小包海洛因。…（審判長問：偵辦過程是否
    查獲綽號『弟阿』或『阿布』這些人？）沒有，我們當天是
    在對面目睹整個交易過程，交易過後我們隨即跟蹤甲○○，
    根本沒有甲○○所指述又向綽號『弟阿』聯絡購買毒品並交
    付毒品的情節。」等語明確（見本院卷第102 頁至第103 頁
    ），益徵證人甲○○於警詢時供述係向「弟阿」購買毒品或
    於本院審理時證述係委託被告代為向「弟阿」購買毒品云云
    ，均非屬實。是以，證人甲○○證述其遭扣案之1 小包海洛
    因並非向被告購買云云，應係迴護被告之詞，不足採信。
(四)又據證人甲○○於本院審理時證稱其撥打電話予被告後，被
    告於3 、5 分鐘後就與其相約在「阿婆冰店」見面交付毒品
    等語明確（見本院卷第95頁至第96頁），如被告確係受證人
    甲○○委託向「弟阿」購毒，衡情尚須與「弟阿」見面索取
    海洛因再至「阿婆冰店」交付海洛因予甲○○，豈可能於接
    獲甲○○電話後3 至5 分鐘之短暫時間內即可出現在「阿婆
    冰店」交付海洛因予甲○○？而被告於本院移審訊問時已供
    稱為警查獲當天早上在大安公園向午向「阿布」購得扣案之
    25小包海洛因（見本院卷第8 頁），又於本院審理時改稱於
    當天12時就已向「弟阿」購得扣案之25小包海洛因（見本院
    卷第109 頁），則據被告前開供詞，亦均難認甲○○撥打電
    話予被告時，被告正與「弟阿」交易毒品而得以立即代甲○
    ○向「弟阿」購買海洛因。再者，就甲○○收受海洛因1 小
    包後交付予被告之400 元，被告初辯稱該400 元係甲○○返
    還之借款，惟證人甲○○於偵查中已證述未曾積欠被告任何
    金錢等語明確（見本院卷第100 頁），堪認其所辯不實，已
    如前述，其復於本院審理時辯稱不知該400 元是否為毒品之
    代價，應該是甲○○自己和「弟阿」講好的毒品交易價格云
    云（見本院卷第110 頁），惟被告既辯稱受甲○○委託代為
    向「弟阿」購買海洛因1 小包，則其又辯稱不知代為購毒之
    價金為何，即屬無稽之詞，且甲○○於案發當日既未曾與「
    弟阿」取得聯繫，業經本院認定屬實如前，又如何能與「弟
    阿」講好交易價格？此益證被告前開辯稱係受甲○○委託代
    為向「弟阿」購買海洛因乙節，應臨訟杜撰之詞，難以採信
    。是綜上諸情，堪認甲○○確係向被告以400 元之代價購得
    海洛因1 小包，要無疑義，且依卷存事證並無證據可認確有
    「弟阿」之人存在，據此亦難認定被告係與「弟阿」共同販
    賣第一級毒品海洛因予甲○○。從而，本案事證明確，被告
    犯行，洵堪認定。
二、論罪科刑：
(一)刑法施行法於94年2 月2 日修正公布，且自公布日起第3 日
    即自同月5 日起施行，而依該法10條之1 規定，94年1 月7
    日立法院三讀通過修正之刑法（業經總統於同年2 月2 日，
    以華總一義字第09400014901 號令公布），自95年7 月1 日
    施行，是被告行為後，刑法已有變更，自應依新修正之刑法
    第2 條第1 項所規定之「從舊從輕」原則，比較新舊法，以
    資決定應適用之法律。至於刑法第2 條之規定，係規範行為
    後法律變更所生新舊法律比較適用之準據法，新修正之刑法
    於95年7 月1 日施行後，即不再適用修正前之刑法第2 條（
    最高法院95年5 月23日刑事庭第8 次會議決議參照），合先
    敘明。
(二)按海洛因係毒品危害防制條例第2 條第2 項所管制之第一級
    毒品，不得販賣及持有。是核被告所為，係犯毒品危害防制
    條例第4 條第1 項之販賣第一級毒品罪。被告因販賣海洛因
    而持有海洛因之低度行為，應為販賣之高度行為所吸收，不
    另論罪。又被告本件販賣毒品犯行部分，其為警查獲時所扣
    得之毒品為25小包，驗後淨重僅有1.21公克，而其出售予甲
    ○○之海洛因1 小包，淨重亦僅有0.03公克，此有法務部調
    查局鑑定通知書2 紙附卷可佐（見本院卷第52、56頁），足
    見被告為警查獲扣得海洛因之數量甚少，其販賣之對象僅有
    甲○○1 人，且所販賣之數量亦微，是其散播毒品之範圍有
    限，散播數量尚屬微少，所造成危害程度遠較一般大量販賣
    毒品之毒梟犯為輕，是本院審酌上情，認其犯罪情狀顯可憫
    恕，如量處最低法定刑之無期徒刑，猶屬過重，在客觀上足
    以引起一般人之同情，爰依刑法第59條之規定（修正後僅將
    酌減審認標準之實務見解明文化，非屬法律變更，無比較新
    舊法之問題，參照最高法院95年5 月23日刑事庭第8 次會議
    決議），酌量減輕其刑；又關於無期徒刑之減輕，依現行刑
    法第65條之規定，僅得減輕其刑至15年以上20年以上之有期
    徒刑，相較於行為時之刑法第65條規定得減輕其刑至有期徒
    刑7 年以上，並未較為有利，是依現行刑法第2 條第1 項前
    段之規定，應依行為時之修正前刑法第65條之規定，酌減其
    刑至7 年以上有期徒刑。爰審酌被告不思以正當途徑營利謀
    生，為獲取不法暴利，竟無視於政府管制毒品之禁令，販賣
    第一級毒品海洛因，戕害國民身心健康，嚴重破壞社會治安
    ，所為惡性重大，且事後復矢口否認犯行，再三飾詞狡辯，
    犯後態度惡劣，難認有悔意，惟慮及其僅販賣毒品1 次且數
    量尚微，又為警查獲扣案之毒品數量亦非鉅等一切情狀，量
    處如主文所示之刑，以示懲儆。
三、沒收部分：
(一)扣案之海洛因25小包（淨重1.21公克），係屬毒品危害防制
    條例第2條所管制之第一級毒品，不論屬於犯人與否，應依
    同條例第18條第1項前段規定，宣告沒收銷燬之。另扣案如
    盛裝上開海洛因之夾鏈袋25個及吸管25支，與毒品並無不可
    析離之關係（最高法院93年度台上字第5575號判決參照），
    係被告所有供本案犯罪所用之物，應依毒品危害防制條例第
    19條第1項之規定，予以宣告沒收（最高法院92年台上字第
    1275號判決意旨參照）。
(二)被告販賣予甲○○第一級毒品海洛因1 小包所得之400 元，
    為其犯本件販賣第一級毒品罪所得之財物，應依毒品危害防
    制條例第19條第1 項之規定，予以宣告沒收，又因上開販毒
    所得業已扣案，自無須另為「如全部或一部不能沒收時，以
    其財產抵償之」之諭知（參臺灣高等法院暨所屬法院88年12
    月法律座談會之審查意見，見該年度法律座談會彙編第265-
    266 頁），附此敘明。
(三)被告所使用門號為0000000000號之行動電話機具（不含SIM
    卡）1 支，係被告所有供犯罪所用之物，業經本院查明屬實
    ，雖未扣案，然不能證明既已滅失，仍應依毒品危害防制條
    例第19條第1 項之規定宣告沒收之，如全部或一部不能沒收
    時，應追徵其價額。惟上開行動電話機具內之門號SIM 卡，
    依電信公司一般定型化契約之約定，其門號SIM 卡之所有權
    仍屬於電信公司本身，申請人僅因承租而取得使用權，故上
    開行動機具內所含之SIM 卡1 張並非被告所有，自不得併予
    宣告沒收，併予指明。
(四)至扣案之現金19,000元，雖係被告所有之物，業經被告供承
    在卷，惟尚無證據可認與被告本案販賣第一級毒品犯行有何
    直接關聯，自無從併予宣告沒收，附此敘明。又甲○○買受
    而持有之1 小包海洛因，既經被告出售予甲○○，而由甲○
    ○持有，則已切斷與被告販賣海洛因犯行之關聯性，本院無
    從就此部分之海洛因為沒收銷燬之諭知，亦予敘明。
據上論結，應依刑事訴訟法第299 條第1 項前段，毒品危害防制
條例第4 條第1 項、第18條第1 項前段、第19條第1 項，刑法第
2 條第1 項前段、第11條、第59條，判決如主文。
本案經檢察官乙○○到庭執行職務。
中    華    民    國    95    年    7     月    10     日
                  刑事第十二庭  審判長法  官  施柏宏
                                      法  官  洪能超
                                      法  官  林書慧
以上正本證明與原本無異。
如不服本判決，應於判決送達後10日內，向本院提出上訴狀。
                                書記官  鍾錦祥
中    華    民    國    95    年    7     月    9     日
附錄本件論罪科刑法條：
毒品危害防制條例第4 條
製造、運輸、販賣第一級毒品者，處死刑或無期徒刑；處無期徒
刑者，得併科新臺幣1 千萬元以下罰金。
製造、運輸、販賣第二級毒品者，處無期徒刑或7 年以上有期徒
刑，得併科新臺幣7 百萬元以下罰金。
製造、運輸、販賣第三級毒品者，處5 年以上有期徒刑，得併科
新臺幣5 百萬元以下罰金。
製造、運輸、販賣第四級毒品者，處3 年以上10年以下有期徒刑
，得併科新臺幣3 百萬元以下罰金。
製造、運輸、販賣專供製造或施用毒品之器具者，處1 年以上7
年以下有期徒刑，得併科新臺幣1 百萬元以下罰金。


司法院資訊處製作；財團法人民間司法改革基金會備份。
